臺灣高等法院高雄分院刑事判決　　　　96年度上訴字第1477號
上　訴　人
即　被　告　甲○○
指定辯護人　本院公設辯護人　李佩娟
上列上訴人因違反毒品危害防制條例案件，不服臺灣屏東地方法
院95年度訴字第409 號中華民國96年 5月29日第一審判決（起訴
案號：臺灣屏東地方法院檢察署94年度偵字第4637號），提起上
訴，本院判決如下：
    主  文
上訴駁回。
    事  實
一、甲○○明知愷他命（Ketamine，俗稱「K 他命」）及硝甲西
    泮（Nimetazepam ，俗稱「一粒眠」），分別係毒品危害防
    制條例第2 條第2 項第3 款、第4 款所定之第三級、第四級
    毒品均屬違禁物，不得非法持有、販賣。其於民國94年9 月
    17日19時許，在屏東縣恆春鎮墾丁里大尖山音樂會會場門口
    ，遇有1 名真實姓名籍址不詳之成年男子向其兜售愷他命及
    硝甲西泮，甲○○便與該名成年男子返回其位於屏東縣恆春
    鎮○○里○○路302 號大尖山飯店326 室內，施用該名成年
    男子所提供之毒品，確認係愷他命及硝甲西泮無誤後，竟基
    於意圖營利而販賣第三級毒品愷他命及第四級毒品硝甲西泮
    之犯意，以新臺幣（下同）3 萬元及2 千元之代價，1 次販
    入愷他命51包（含袋重43.602公克）及硝甲西泮140 顆（分
    兩夾鏈袋包裝），除供己施用外，並欲以愷他命每包1 千元
    及硝甲西泮每顆25元至30元之價格伺機販出圖利。嗣為警於
    94年9 月17日23時30分許，在上開音樂會會場內之廁所查獲
    （證人即訴外人）許正莒施用毒品時，甲○○亦在現場，經
    甲○○當場同意偕同警方前往上開大尖山飯店326 號住宿房
    間執行搜索，而為警在其住宿之上述飯店房間內扣得愷他命
    51包（含袋重43.602公克）、硝甲西泮139 顆（分兩夾鏈袋
    包裝，原有140 顆，因已食用1 顆，僅餘139 顆）、其所有
    且供施用愷他命之吸管1 支及卡片1 張、其用以施用愷他命
    而為上開大尖山飯店所有之盤子2 個、夾鏈袋5 只、現金2
    千3 百元，以及瓦斯槍1 支、鋼瓶5 支、鋼珠50顆（涉嫌違
    反槍砲彈藥刀械管制條例部分另由檢察官偵辦）等物，且經
    甲○○同意對其採尿送驗，其尿液呈愷他命陽性反應，始查
    知上情。
二、案經屏東縣警察局恆春分局報告臺灣屏東地方法院檢察署檢
    察官偵查起訴。
    理  由
壹、程序方面：
一、被告甲○○於警詢及偵查中所為自白，均具有證據能力：
    按被告之自白，非出於強暴、脅迫、利誘、詐欺、疲勞訊問
    、違法羈押或其他不正之方法，且與事實相符者，得為證據
    ，刑事訴訟法第156 條第1 項定有明文。觀之本件被告甲○
    ○乃自願接受夜間訊問，警詢筆錄製作過程先由承辦員警依
    刑事訴訟法第95條規定告知權利，於詢問過程中亦針對案發
    過程詳予陳述，並表示販入之愷他命及硝甲西泮除供自己施
    用外，亦欲伺機販售等情，除經證人即員警吳志峰到庭證述
    屬實外，亦有94年9 月18日第1 次及第2 次警詢筆錄在卷可
    稽。嗣於偵查中被告仍坦認販入本件愷他命及硝甲西泮之前
    ，即有販賣該毒品之意圖等語（見偵查卷第11頁）。蓋以承
    認犯罪事實與否乃涉及將來刑事責任之追訴，而販賣毒品向
    為我國政府所嚴禁並立法嚴格加以處罰，被告為一智慮成熟
    之成年人，實無可能甘冒重典而任意虛偽自白其涉有非法販
    賣第三級毒品及第四級毒品之情。被告及辯護人於原審法院
    95年8 月22日準備程序中明確表示不爭執被告於警詢及偵查
    中自白之任意性及證據能力，法院審酌該陳述作成時之情況
    ，並無不正取供之情事，足認其於警詢及偵查中所為自白均
    係出於任意性而為之陳述，自得採為認定事實之證據。被告
    於本院準備程序謂「警察是用押的把我帶到警察局問筆錄，
    所以警詢筆錄不可作為辦案參考，其餘明示同意有證據能力
    。」；辯護人則謂「警、偵訊筆錄被告是在吸毒神智不清情
    況下所製作筆錄，所言不實在無證明力，證據能力不爭執。
    其餘明示同意有證據能力。」，其否認部分，均屬事後翻異
    之詞，並無證據以實其說，自無足取。
二、扣案之愷他命51包（含袋重43.602公克）、硝甲西泮139 顆
    之證據能力：
    關於警方在被告上開住宿之大尖山飯店326 號房間內扣得之
    愷他命51包（含袋重43.602公克）及硝甲西泮139 顆等證據
    之證據能力，被告之辯護人為被告辯稱：本件警方在前開音
    樂會會場內之廁所搜索被告之身體及隨身物件，以及前往被
    告住宿之大尖山飯店326 號房間執行搜索等行為，均未經被
    告之同意，而屬違法搜索，又證人即員警黃文義於審理時證
    述本件自願受搜索同意書係於返回警局後始由被告填寫並簽
    名，且證人吳祥齊於審理時亦證稱在上開音樂會會場入口看
    到被告都沒講話，並有1 、2 位警察握住被告的手，當時警
    察有說要到被告住的飯店搜索，被告是讓警察押走的等語（
    見原審卷第66頁、第80、82頁），足見該自願受搜索同意書
    是返回警局後始製作，故搜索當時應該未經被告之同意，是
    本件搜索應為違法搜索，所扣得之上開物品均非合法取得之
    證據，應無證據能力云云。經查：
  (一)按搜索，經受搜索人出於自願性同意者，得不使用搜索票。
    但執行人員應出示證件，並將其同意之意旨記載於筆錄，刑
    事訴訟法第131 條之1 定有明文。又上開規定，僅要求搜索
    必須出於受搜索人之自願性同意，執行人員應出示證件，並
    將其同意之意旨記載於筆錄，至於自願性搜索同意書之簽署
    與否及是否應於執行搜索前為之，則法無明文。衡諸搜索具
    有時效性及急迫性，偵查蒐證具有高度之公益需求，執行搜
    索充滿危險性及未知性，自應賦予執行人員相當的彈性與空
    間，以因應具體情況。法既無明文要求必須於執行搜索前簽
    署自願受搜索同意書，即不得將該義務強加諸執行人員身上
    ，故依據自願性同意搜索而執行搜索之場合，實務上通常雖
    均簽有自願受搜索同意書，然僅須於執行搜索時，確實已取
    得受搜索人之同意即已足，至於自願性搜索同意書之簽署與
    否及簽署時間，無關其效果。
  (二)查本件被告因處於警方查獲施用毒品之犯罪現場而為警懷疑
    是否亦有涉嫌違反毒品危害防制條例之行為，經被告表示同
    意警方搜索其身體、隨身物品、住宿房間及車子後，為警當
    場搜索被告之身體及隨身物件，並由被告帶同（引領）警方
    至前開大尖山飯店房間內搜索，而在該房間內扣得上揭扣案
    物品等情，有經被告於受搜索人欄簽名表示同意搜索之搜索
    扣押筆錄、扣押物品目錄表暨自願受搜索同意書各1 份在卷
    可證（見警卷第26-28 頁），而被告於警詢及檢察官偵訊時
    ，經警方及檢察官分別再次確認本件搜索是否確係經由其同
    意而行之，被告亦供承：「（問：警方因你在吸毒現場而懷
    疑你也有吸食毒品，是否經你同意前往你住宿地點搜索？）
    我本人當場同意搜索。」、「（問：你同意搜索範圍為何？
    ）我同意警方搜索我身體、住宿房間、車子、隨身物品。」
    、「（問：你住宿地點為何？幾號房？）我住在屏東縣恆春
    鎮墾丁里墾丁大尖山飯店326 號房。」（見警卷第3 頁）及
    「（問：警察經你同意搜索你投宿的大尖山飯店326 號房？
    ）是的，並扣得扣案物品。」（見偵查卷第11頁）等語，且
    被告及辯護人於原審法院準備程序中對於上開警詢及偵查筆
    錄記載內容屬實等情並不爭執，是以，本件搜索既已取得被
    告之同意，縱自願受搜索同意書係返回警局後始製作，參諸
    前揭說明，尚不影響本件搜索之合法性。
  (三)證人吳祥齊雖於原審法院審理時證述「在上開音樂會會場入
    口看到有1 、2 位警察握住被告的手，當時警察有說要到被
    告住的飯店搜索，被告是讓警察押走的」等語，惟參之其於
    審理時證稱：「我是在音樂會會場入口遇到他們，我有要過
    去跟被告講話，但是警察不讓我靠近；被告在廁所被警察盤
    檢的時候，我沒有看到，我只是在會場入口聽到警察說要帶
    被告到他旅館房間搜一搜，當時在會場入口被告都沒有講話
    」等情（見原審卷第80-82 頁），可知證人吳祥齊並未親身
    見聞被告在上開音樂會會場廁所內與警方對話及互動之事實
    ，其僅見聞被告與警方在音樂會會場入口而即將前往被告住
    宿處搜索之過程，又證人吳祥齊當時既未與被告交談，則其
    當無從得知或瞭解其遇見被告前，被告是否已同意警方搜索
    一事，故不得僅憑證人吳祥齊證稱「被告在音樂會會場入口
    沒有講話」等語，遽認被告未同意警方搜索。至證人吳祥齊
    雖證稱被告是被警察押走一語，然其亦明確證述被告當時並
    未被戴上手銬，僅係有1 、2 位員警握住被告的手等語（見
    原審卷第80、82頁），足知被告當時之人身自由尚未達遭拘
    束之程度而僅係為警陪同保護在側，況此亦不足證明被告未
    同意警方搜索之事實。是辯護人上開辯詞，尚無足採。
  (四)準此，本件搜索既係經由被告自願性同意行之，其合法性自
    屬無疑，則本件搜索所扣得之愷他命51包（含袋重43.602公
    克）、硝甲西泮139 顆，即係合法取得之證據，均具有證據
    能力。況刑事訴訟法第158 條之4 規定「除法律另有規定外
    ，實施刑事訴訟程序之公務員因違背法定程序取得之證據，
    其有無證據能力之認定，應審酌人權保障及公共利益之均衡
    維護。」，按刑事訴訟，係以確定國家具體之刑罰權為目的
    ，為保全證據並確保刑罰之執行，於訴訟程序之進行，已有
    相當之限制，基於維持正當法律程序、司法純潔性及抑止違
    法偵查之原則，實施刑事訴訟程序之公務員不得任意違背法
    定程序實施偵查，若僅因程序上些微之瑕疵，任令被告或辯
    護人濫事挑剔，致使許多與事實相符之證據，無例外地被排
    除而不用，例如案情重大，然違背法定程序之情節輕微，若
    遽捨棄該證據不用，被告可能逍遙法外，此與國民感情相悖
    ，難為社會所接受，自有害於審判之公平正義，因此，共同
    被告之偵訊筆錄證據，為兼顧程序正義及發現實體真實，應
    由法院於個案審理中，就個人基本人權之保障及社會安全之
    維護，依比例原則及法益權衡原則，予以客觀之判斷，亦即
    應就(1)違背法定程序之程度。(2)違背法定程序時之主觀意圖
    。(3)違背法定程序時之狀況（即程序之違反是否有緊急或不
    得已之情形）。(4)侵害犯罪嫌疑人或被告權益之種類及輕重
    。(5)犯罪所生之危險或實害。(6)禁止使用證據對於預防將來
    違法取得證據之效果。(7)偵審人員如依法定程序，有無發現
    該證據之必然性。(8)證據取得之違法對被告訴訟上防禦不利
    益之程度等情狀予以審酌，以決定應否賦予證據能力（最高
    法院93年台上字第664 判例參照）。此部分被告於警詢及偵
    查中供述證據，於刑事訴訟法證據章修正後，亦無限制援用
    ，審酌上揭各事項及人權保障、公共利益、公平正義之均衡
    維護，自應認其有證據能力。
三、另按鑑定人由審判長、受命法官或檢察官就下列之人選任1
    人或數人充之：一就鑑定事項有特別知識經驗者。二經政府
    機關委任有鑑定職務者；鑑定之經過及其結果，應命鑑定人
    以言詞或書面報告；法院或檢察官得囑託醫院、學校或其他
    相當之機關、團體為鑑定，或審查他人之鑑定，並準用刑事
    訴訟法第203 條至第206 條之1 規定，刑事訴訟法第198 條
    、第206 條第1 項、第208 條第1 項分別定有明文。臺灣屏
    東地方法院檢察署囑託行政院衛生署管制藥品管理局對本件
    扣案之愷他命、硝甲西泮進行鑑定，鑑定該等物品之成分，
    以及囑託臺灣檢驗科技股份有限公司檢驗被告之尿液是否有
    毒品反應，是行政院衛生署管制藥品管理局函覆之檢驗成績
    書及臺灣檢驗科技股份有限公司濫用藥物尿液檢驗報告各1
    份，為刑事訴訟法第159 條第1 項所指例外情形，應有證據
    能力。
四、傳聞法則乃對於被告以外之人於審判外之言詞或書面陳述，
    亦即針對被告以外之人於審判外以言詞或書面所為之供述證
    據而為規範。扣案物品愷他命51包（含袋重43.602公克）、
    硝甲西泮139 顆，係以物品之存在本身做為證明事實之證據
    ；上開物品在性質上亦非供述證據，無刑事訴訟法第159 條
    第1 項規定之適用。
貳、實體方面：
一、訊據上訴人即被告甲○○固坦承員警在其前開大尖山飯店住
    宿房間內搜索扣得之愷他命及硝甲西泮等毒品，均為其所有
    ，且該毒品係於前揭時、地，向一名姓名籍址不詳之成年男
    子購買得之，惟否認販賣第三級毒品愷他命及第四級毒品硝
    甲西泮之犯行，辯稱：我沒有販賣愷他命及硝甲西泮的意思
    ，扣案的愷他命及硝甲西泮是我買來要自己吃的云云。
二、經查：
  (一)被告於94年9 月17日19時許，在屏東縣恆春鎮墾丁里大尖山
    音樂會會場門口，遇見一名真實姓名籍址不詳之成年男子向
    其兜售愷他命及硝甲西泮，甲○○便與該名成年男子返回其
    位於屏東縣恆春鎮○○里○○路302 號大尖山飯店326 室內
    ，施用該名成年男子所提供之毒品，確認係愷他命及硝甲西
    泮無誤後，基於販賣第三級毒品愷他命及第四級毒品硝甲西
    泮之犯意，分別以3 萬元及2 千元之代價，1 次購買愷他命
    51包（含袋重43.602公克）及硝甲西泮140 顆（分兩夾鏈袋
    包裝），除供己施用外，並欲以愷他命每包1 千元及硝甲西
    泮每顆25元至30元之價格出售圖利之事實，業據被告於警詢
    及檢察官偵訊時供承綦詳（見警卷第1-12頁、偵查卷第11頁
    ）。而在被告住宿之前開大尖山飯店326 號房間內扣得之白
    色粉末51包及淺橘色藥丸2 包（139 顆），經送請行政院衛
    生署管制藥品管理局檢驗，其結果為：「淺橘色圓形錠檢出
    Nimetazepam 成分，白色粉末51包（含袋重43.602公克）因
    外觀相似，抽檢其中1 包，檢出Ketamine成分，愷他命（Ke
    tamine）屬『管制藥品管理條例』第三級管制藥品或『毒品
    危害防制條例』第三級毒品，惟經行政院衛生署核准登記之
    愷他命製劑，僅單方注射劑一種；硝甲西泮（Nimetazepam
    ）屬『管制藥品管理條例』第四級管制藥品或『毒品危害防
    制條例』第四級毒品」等情，有該局94年12 月2日管檢字第
    0940011717號檢驗成績書1 份在卷可稽。又前開扣案愷他命
    及硝甲西泮，均係被告基於意圖販賣圖利及供己施用之目的
    而販入之事實，已經其於警詢及檢察官偵查中數度供稱：「
    K 他命我自己也有在吸食，另一部分是想趁音樂祭時販賣圖
    利，一粒眠也是我自己也有在食用，另一部分也是想趁音樂
    祭時販賣圖利；我所購買之K 他命與一粒眠如果有人要購買
    ，我也願意轉售圖利；K 他命及一粒眠是我在昨天晚上7 點
    多時在大尖山音樂祭入口碰到一位不知名的男子向我兜售的
    ，他問我想不想賣這些東西，我說『想』，他就以3 萬元賣
    K 他命給我，一粒眠是以2 千元買的，我打算K 他命以1 包
    1 千元賣出，一粒眠以每顆25元至30元賣出」等語明確（見
    警卷第4 、11頁及偵查卷第11頁），且被告於查獲當日為警
    對其採集之尿液，經送驗結果，呈Ketamine 陽 性反應，有
    卷附之臺灣檢驗科技股份有限公司95年1 月6 日報告編號KH
    2005C0000000號濫用藥物尿液檢驗報告可資佐證，復有扣案
    多達51包之愷他命及139 顆之硝甲西泮可憑，按被告之自白
    ，非出於強暴、脅迫、利誘、詐欺、疲勞訊問、違法羈押或
    其他不當方法，且與事實相符者，得為證據，刑事訴訟法第
    156 第1 項定有明文。亦即被告之自白係出於自由意思，且
    與事實相符者，即有證據能力，被告迭次自白販入「愷他命
    51包（含袋重43.602公克）及硝甲西泮14 0顆（分兩夾鏈袋
    包裝）」之動機，均係出於自由意志，自得採為本件判決之
    基礎。綜合上揭各證據資料研析，足見被告購入愷他命及硝
    甲西泮等毒品，部分旨在出售營利，誠然信而有徵。
  (二)被告雖於本院及原審法院準備程序並審理時翻異前詞，辯稱
    「扣案之愷他命及硝甲西泮均係供自己施用，而無販賣營利
    之意圖」云云，且辯護人亦為被告辯稱：「依證人吳祥齊證
    述被告曾告知其扣案之毒品係被告自己要施用之情，及被告
    當日於音樂會會場之廁所內為警盤查時，身上並無攜帶任何
    毒品，足顯被告無在音樂會會場販賣毒品之意圖」云云。然
    查：(1)被告對於施用愷他命及硝甲西泮之頻率與份量之問題
    ，先於警詢中供稱：「（問：你每次吸食K 他命與一粒眠的
    份量為何？）K 他命約0.1 或0.2 公克，一粒眠約1 至2 粒
    。」、「（問：你多久吸食K 他命與一粒眠1 次？）約1 至
    2 個星期吸食1 次。」等語（見警卷第5 頁），復於原審法
    院審理時改稱：「（問：K 他命多久施用1 次？）不一定，
    有時候2 、3 個小時內會連續施用約3 、4 或5 包。」、「
    （問：多久用1 次？）不一定，想到才會施用，沒有想到就
    不會施用。」、「（問：一粒眠多久會施用1 次？一次施用
    的份量如何？）不一定，1 次約吃3 至5 顆。」、「（問：
    你所施用K 他命1 包的份量，是否與被警察查獲的K 他命1
    包的份量相同？）份量大概還要再多一點點。」等語（見原
    審卷第82、83頁），可知被告對於施用愷他命及硝甲西泮之
    頻率與份量之陳述，前後差異甚鉅，而無從認定何者為真。
    然而，果被告於警詢中所述屬實，以本件扣案愷他命（含袋
    重43.602公克）及硝甲西泮（139 顆）之數量計算，扣案之
    愷他命及硝甲西泮約分別可供被告施用長達200 至400 次及
    69至139 次，依其約1 至2 個星期吸食1 次之頻率，時間更
    可長達多年之久，此與一般施用毒品者，為恐所購之毒品可
    能因保存不易受潮變質，並因數量龐大而增加被查緝之風險
    ，身邊僅留存數公克或微量之毒品供施用之常情，迥異其趣
    。又若如被告於原審法院審理時所述之施用頻率與數量始為
    真，因其施用愷他命及硝甲西泮無固定之頻率，則被告將無
    法計算或預期何時能將扣案毒品施用完畢，而徒增扣案毒品
    因受潮損壞而不堪施用，以致減損或喪失其價值之可能，而
    亦與上述常情相悖，況其於被查獲之日，亦僅施用一粒，並
    非1 次約吃3 至5 顆，不惜誇大其詞直承悖乎常情之施用數
    量，無非旨在規避其營利販賣之情。(2)愷他命為政府相關治
    安單位或機關查緝甚嚴之毒品，取得不易且違法，因而價格
    高昂，若依照法務部調查局96年3 月13日調緝參字第096001
    07170 號函所檢送之「94年下半年國內愷他命買賣平均價格
    表」所載之愷他命小盤每1 公克價格平均最低價為1千8百元
    ，每1 公克平均最高價為2 千8 百元計算，則本件扣案愷他
    命（含袋重43.602公克）如以40公克計算之市價至少約在7
    萬2 千元至11萬2 千元之譜，不僅數量非微，且價格不斐，
    若僅係供自己施用，何須1 次投入高額金錢購買大量愷他命
    ，而甘冒毒品因受潮變質致無法施用而受損失之危險。(3)依
    被告所言，扣案之愷他命及硝甲西泮係以3 萬2 千元之價格
    1 次購得，依原審法院向財政部臺灣省南區國稅局屏東縣分
    局調取之被告於94年綜合所得稅各類所得資料清單及稅籍資
    料清單2 份（見原審卷第111-114 頁），其於94年間僅有6,
    326 元之所得，參以被告於審理時自承其每月收入僅2 萬多
    元且名下並無不動產（見原審卷第14頁），堪認其收入不豐
    ，在其收入須同時支敷日常生活費用及吸毒開銷，且上開毒
    品又係物稀昂貴且容易受潮之物品等情形下，若非欲行販出
    牟利，豈有耗資逾上開每月平均所得傾囊而1 次購入扣案之
    大量毒品之理，此與一般施用毒品之人通常不會1 次投注鉅
    額金錢購買大量毒品之情，顯然不同。又一般施用毒品如確
    有需要儲備多量愷他命供己隨時取得施用，亦不會選擇以少
    量多包之方式購買，蓋愷他命如前所述屬物稀昂貴之物品，
    分裝於夾鏈袋將會有少量愷他命沾附於夾鏈袋，無形中造成
    浪費，被告果真有意1 次購買大量毒品供己施用，其選擇購
    買51包愷他命之方式，則有違於常情。(4)證人吳祥齊雖於原
    審審理中證稱：「被告買的時候我不知道他是買毒品，是買
    完以後我才知道他購買毒品的事，當時我有問他買這些東西
    是不是要自己施用，他說是要自己施用」等語。言下之意，
    似係被告買受毒品迄被查獲之全部過程，均在其目睹之下，
    並因而詢及被告買受毒品之動機目的。顯有違毒品施用者絕
    無張揚以招警查緝之情。觀以被告於審理時供稱其施用愷他
    命及一粒眠均約有1 年之時間（見原審卷第82頁），及證人
    吳祥齊於原審審理時證述「不知道被告有施用毒品之習慣」
    （見原審卷第81頁）等情，足徵證人吳祥齊於本件案發前，
    對於被告接觸毒品之行為並不知悉，鑑於政府長期透過報章
    雜誌及電子媒體強力宣導施用毒品乃傷身違法行為，凡施用
    毒品之人，為免曝露其施用毒品之犯行，絕無任向他人宣揚
    之理，反之刻意隱密施用毒品情事，未告知證人吳祥齊，則
    屬必然之情。準此，縱當證人吳祥齊發現被告購買本件毒品
    而詢問被告用途時，礙於販賣上開毒品係觸犯刑典之重大犯
    罪無不低調暗中進行交易之社會現實，被告更不可能將欲販
    賣上開毒品之意圖坦白告訴證人吳祥齊，是以，證人吳祥齊
    上開證述，尚無法遽為被告無販賣前開毒品意圖之有利認定
    。至被告於94年9 月17日當日在前開音樂會會場之廁所內同
    意警方搜索其身體及隨身物件時，雖無在其身上發現毒品愷
    他命及硝甲西泮，然此僅可證明被告當時並未攜帶愷他命及
    硝甲西泮至音樂會現場，況毒品交易向為墾丁音樂祭時警方
    嚴格查緝之違法行為，攜帶大量毒品至音樂會現場，將增加
    暴露毒品交易行為而遭緝獲之風險，益徵被告對於毒品交易
    安全隱密，處心積慮，頗為慎重，不隨身攜帶，而先於音樂
    會現場搜尋買家，再至他處交易，仍不得僅憑被告未攜帶扣
    案之愷他命及硝甲西泮至音樂會現場，即率予認定被告無販
    賣愷他命及硝甲西泮之犯意。
  (三)綜上所述，被告及辯護人前揭所辯，均不足採。依前各情互
    核勾稽，足認被告於警偵訊中之自白確與事實相符，應可採
    信。本件事證明確，被告前開犯行，洵堪認定，應依法論科
    。
三、按販賣毒品罪，不以販入之後，復行賣出為必要，只須意圖
    營利而販入或賣出，有一於此，犯罪即應成立，最高法院92
    年臺上字第7046號、94年臺上字第5317號判決意旨可資參照
    。故核被告意圖營利而販入第三級毒品愷他命及第四級毒品
    硝甲西泮之行為，分別係犯毒品危害防制條例第4 條第3 項
    之販賣第三級毒品罪及同條第4 項之販賣第四級毒品罪（本
    件起訴書犯罪事實已敘及被告於購入扣案愷他命及硝甲西泮
    之初即有營利販賣之意圖，論罪法條則誤載為毒品危害防制
    條例第5 條第3 項及同條第4 項，惟此業經檢察官於原審當
    庭陳述更正起訴法條為販賣第三級毒品罪、第四級毒品罪，
    附此敘明。）。又按刑法第2 條第1 項前段所規定之「法律
    有變更」及刑事訴訟法第302 條第4 款所謂「犯罪後之法律
    已廢止其刑罰」，其所稱之「法律」，係指依中央法規標準
    法第4 條之規定制定公布之刑罰法律而言，此觀憲法第170
    條之規定自明。行政機關依據委任立法而制定具有填補空白
    刑法補充規範之法規命令，雖可視為具法律同等之效力，然
    該法規命令之本身，僅在補充法律構成要件之事實內容，即
    補充空白刑法之空白事實，並無刑罰之具體規定，究非刑罰
    法律，該項補充規範之內容，縱有變更或廢止，對其行為時
    之法律構成要件及處罰之價值判斷，並不生影響，於此，空
    白刑法補充規範之變更，僅能認係事實變更，不屬於刑罰法
    律之變更或廢止之範疇，自無刑法第2 條第1 項法律變更之
    比較適用問題，應依行為時空白刑法填補之事實以適用法律
    （最高法院94年度臺上字第771 號判決意旨參照）。而按「
    毒品之分級及品項，由法務部會同行政院衛生署組成審議委
    員會，每3 個月定期檢討，報由行政院公告調整、增減之」
    ，毒品危害防制條例第2 條第3 項定有明文，而行政院於95
    年8 月8 日以院臺法字第0950034892號公告修正「毒品之分
    級及品項」部分分級及品項，刪除原屬附表四編號44硝甲西
    泮（硝甲氯平）（Nimetazepam） ，另增列硝甲西泮列為附
    表三第三級毒品編號23號，並於同日生效，揆諸上揭意旨，
    此乃是行政主管機關適當時情形所為之事實變更，並非刑罰
    法律有所變更，自應依行為時空白刑法填補之事實，即被告
    行為時有效施行之同表公告認定硝甲西泮係第四級毒品，以
    適用法律，並不須比較新舊法。故本件硝甲西泮（Nimetaze
    pam） 為毒品危害防制條例第2 條第2 項第4 款附表四編號
    44號所列之第四級毒品。又該毒品同屬藥事法所禁止販賣之
    禁藥，依重法優於輕法、特別法優於普通法之法律適用原則
    ，於法條相競合時，應僅適用毒品危害防制條例論處。被告
    意圖營利，於94年9 月17日在上開大尖山飯店326 號房內，
    1 次同時購入第三級毒品及第四級毒品之2 種毒品之行為，
    係以一行為觸犯上開2 罪名，為想像競合犯，應依刑法第55
    條規定從一重之販賣第三級毒品罪處斷（按修正後刑法第55
    條但書係科刑之限制，為法理之明文化，非屬法律之變更，
    最高法院95年度第8 次刑事庭會議決議參照），檢察官起訴
    認應分論併罰，亦有未洽，併此敘明。
四、原審依毒品危害防制條例第4 條第3 項、第4 項、第19條第
    1 項，刑法第2 條第1 項前段、第11條、第55條、第38條第
    1 項第1 款，審酌被告明知販賣毒品之行為乃毒品禍害之源
    ，其源不斷，則流毒所及，非僅多數人之生命、身體受其侵
    害，並社會、國家之法益亦不能免，為害之鉅，非個人一己
    之生命、身體法益所可比擬，嚴重戕害國民之身心健康，危
    害社會非輕，竟仍為圖販賣毒品牟利而購入本件扣案毒品，
    幸購入毒品均未及售出即被查獲，犯罪情節尚非重大，及犯
    後否認犯行之態度等一切情狀，量處有期徒刑5 年8 月，以
    資懲警。毒品危害防制條例雖無處罰單純持有第三級毒品及
    第四級毒品之規定，惟「愷他命」及「硝甲西泮」既分屬第
    三級、第四級毒品，且依該條例之規定，凡製造、運輸、販
    賣、引誘他人施用及轉讓第三級、第四級毒品者，均有處罰
    明文，足證上開扣案之第三級毒品愷他命、第四級毒品硝甲
    西泮，應均屬違禁物甚明，僅以單純持有此類毒品，可罰性
    較低，依比例原則，予以除罪化而已（最高法院90年臺非字
    第121 號、92年臺非字第138 號判決意旨參照）。查扣案之
    白色粉末51包及淺橘色藥丸139 顆，經送驗結果，白色粉末
    含有第三級毒品愷他命之成分，淺橘色藥丸含有硝甲西泮成
    分，已如前述，均屬違禁物，因毒品危害防制條例第18條第
    1 項前段僅規定第一級、第二級毒品沒收銷燬之，而同條項
    中段之規定「沒入銷燬之」，乃屬行政罰之性質，僅能由查
    獲機關以行政處分之「沒入銷燬」程序處理，要不得由法院
    諭知「沒收銷燬」之刑事處分，故前開扣得之愷他命51包，
    自無從由法院依該條項規定諭知沒入銷燬；至毒品危害防制
    條例第19條第1 項固規定犯第4 條之罪者，其供犯罪所用或
    因犯罪所得之財物應沒收，惟該條既未特別規定「不問屬於
    犯人與否，沒收之」等語，依該條沒收之物自應以屬於犯人
    者為限（最高法院93年度臺上字第3263號判決意旨參照），
    是依毒品危害防制條例第19條第1 項沒收之物，須以屬犯人
    所有且供犯罪所用或因犯罪所得之財物為限，與刑法第38條
    第1 項第1 款違禁物不問屬於犯人與否均沒收之規定相較之
    下，二者沒收之要件全然不同，則毒品危害防制條例第19條
    第1 項有關沒收之規定，尚難認為係刑法第38條第1 項第1
    款之特別規定。故上開扣案之第三級毒品愷他命51包及第四
    級毒品硝甲西泮139 顆既均屬違禁物，即無須再審酌該項毒
    品是否為犯人所有且供犯罪之用，均應逕依刑法第38條第1
    項第1 款之規定宣告沒收（毒品危害防制條例第19條第1 項
    所稱「供犯罪所用或因犯罪所得之物」，不包括毒品本身，
    最高法院95年度臺上字第911 號判決參照），包裝愷他命之
    夾鏈袋51只與所包裝之愷他命難以析離，應與愷他命併予沒
    收之。至愷他命鑑驗耗用之部分，既滅失而不存在，當毋庸
    為沒收之諭知；第四級毒品硝甲西泮所用之外包裝夾鏈袋2
    只，係被告所有，亦據其供明在卷，又該毒品外包裝夾鏈袋
    既係用於包裹毒品，防其裸露、潮濕，便於攜帶販賣，亦屬
    供販賣毒品所用之物（最高法院92年度臺上字第1288號判決
    意旨可參），是該外包裝夾鏈袋2 只，自應依毒品危害防制
    條例第19條第1 項之規定，宣告沒收之。並敘明扣案之吸管
    1 支、卡片1 張、盤子2 個，係被告施用愷他命所用之物，
    業據被告於警詢及原審法院審理中自承在卷（見警卷第4 頁
    、原審卷第83頁），並無證據證明係供本件販賣毒品之物；
    扣案之現金2 千3 百元亦無證據證明係因本件犯罪所得之物
    ；又扣案之夾鏈袋5 只，尚無證據證明與本案販賣毒品之行
    為相涉；另扣案瓦斯槍1 支、鋼瓶5 支、鋼珠50顆等物，亦
    與本件前開論罪科刑之販賣第三、四級毒品犯行全然無關，
    均不併為沒收之諭知等語。認事用法尚無不合，量刑亦稱妥
    適，被告上訴意旨否認犯罪，空言指摘原判決不當，並無可
    取，為無理由，應予駁回。
據上論斷，應依刑事訴訟法第368條，判決如主文。
本案經檢察官陳宗吟到庭執行職務。
中　　華　　民　　國　　96　　年　　9 　　月　　4 　　日
                  刑事第二庭  審判長法  官  林正雄
                                    法  官  黃壽燕
                                    法  官  陳啟造
以上正本證明與原本無異。
如不服本判決應於收受本判決後10日內向本院提出上訴書狀，其
未敘述上訴理由者，並得於提起上訴後10日內向本院補提理由書
狀（均須按他造當事人之人數附繕本）「切勿逕送上級法院」。
中　　華　　民　　國　　96　　年　　9 　　月　　4 　　日
                                    書記官  彭筱瑗
附錄本判決論罪科刑法條：
毒品危害防制條例第4 條
製造、運輸、販賣第一級毒品者，處死刑或無期徒刑；處無期徒
刑者，得併科新臺　幣1,000 萬元以下罰金。
製造、運輸、販賣第二級毒品者，處無期徒刑或7 年以上有期徒
刑，得併科新臺幣700 萬元以下罰金。
製造、運輸、販賣第三級毒品者，處5 年以上有期徒刑，得併科
新臺幣500 萬元以下罰金。
製造、運輸、販賣第四級毒品者，處3 年以上10年以下有期徒刑
，得併科新臺幣300 萬元以下罰金。
製造、運輸、販賣專供製造或施用毒品之器具者，處1 年以上7
年以下有期徒刑，得併科新臺幣100 萬元以下罰金。
前五項之未遂犯罰之。
